【裁判字號】    98,訴,2568
【裁判日期】    981006
【裁判案由】    毒品危害防制條例
【裁判全文】
臺灣板橋地方法院刑事判決              98年度訴字第2568號
公  訴  人  臺灣板橋地方法院檢察署檢察官
被      告  乙○○
指定辯護人  本院公設辯護人  甲○○
上列被告因違反毒品危害防制條例等案件，經檢察官提起公訴（
98年度偵字第970 號），本院判決如下：
    主  文
乙○○犯如附表一所示之罪，各處如附表一主文欄所示之刑，應
執行有期徒刑伍年。附表二編號一所示之第二級毒品均沒收銷燬
，附表二編號二所示之物均沒收；其中犯罪所得合計新台幣陸仟
玖佰伍拾元沒收部分，如全部或一部不能沒收時，以其財產抵償
之。
    事  實
一、乙○○明知甲基安非他命（即Methamphetamine） 、ＭＤＭ
    Ａ（即3,4-亞甲基雙氧甲基安非他命，俗稱搖頭丸）、ＭＤ
    Ａ（即3,4-亞甲基雙氧安非他命）及Ｋ他命（即ketamine，
    愷他命，俗稱Ｋ他命），分別係毒品危害防制條例所規定之
    第二級、第三級毒品，不得非法持有、販賣，竟於下列時地
    為下列犯行：
(一)乙○○於九十七年十月二十五日前一至二星期之同年十月間
    某日，在臺北市某夜店，以每包（重約一公克）新台幣（下
    同）三百五十元之價錢，向真實姓名年籍不詳綽號「小新」
    （非附表一編號一所指「小新」）之成年男子購入第三級毒
    品Ｋ他命後，因另名真實姓名年籍不詳綽號「小新」、「阿
    宏」、「阿源」之成年男子及綽號「明天」之成年女子，分
    別於附表一編號一至四所示時間，以其等各自使用之000
    0000000、0000000000、0000000
    000、0000000000號行動電話，與乙○○所有
    0000000000號行動電話聯絡，「小新」、「阿宏
    」、「阿源」及「明天」等人於電話中表示要向乙○○買Ｋ
    他命，乙○○竟基於販賣第三級毒品Ｋ他命之犯意，分別於
    電話中向「小新」、「阿宏」、「阿源」及「明天」等人表
    示同意交易，而「小新」、「阿宏」、「阿源」及「明天」
    分別於附表一編號一至四所示雙方約定之時間到達約定地點
    等候，乙○○即當場將Ｋ他命交付予「小新」、「阿宏」、
    「阿源」及「明天」，並收取價金，而以此方式，將附表一
    編號一至四所示之第三級毒品Ｋ他命以附表一編號一至四所
    示之價錢，分別販賣予「小新」、「阿宏」、「阿源」及「
    明天」（以上販賣之時間、地點、數量，均詳附表一編號一
    至四所示）。
(二)乙○○另基於持有第二級毒品甲基安非他命、ＭＤＭＡ及Ｍ
    ＤＡ之犯意，於九十七年十一月間下旬某日，在不詳地點，
    以二千元之價錢，向真實姓名年籍不詳綽號「小新」（非附
    表一編號一所指「小新」）之成年男子，購得含有甲基安非
    他命、ＭＤＭＡ及ＭＤＡ成分之粉紅色圓形藥錠（總淨重七
    點八二公克，驗餘淨重七點五二公克；起訴書漏載含有ＭＤ
    Ａ成分，應予補充）及含有第二級毒品甲基安非他命成分之
    橘色圓形藥錠（總淨重四點四五公克，驗餘淨重三點九一公
    克）（上開藥錠合計淨重十二點二七公克，驗餘淨重十一點
    四三公克），欲供己施用而持有之。嗣經警持本院核發之搜
    索票，於九十七年十二月四日下午八時許，在臺北縣中和市
    ○○路四七七巷六弄十九之三號住處搜索時查獲乙○○，並
    扣得乙○○持有上開具有甲基安非他命、ＭＤＭＡ及ＭＤＡ
    成分之粉紅色圓形藥錠及具有甲基安非他命成分之橘色圓形
    藥錠，以及其所有供販賣Ｋ他命所用之000000000
    0號行動電話一支（含門號卡一枚）、電子磅秤一台、供販
    賣Ｋ他命預備之分裝袋一袋，及乙○○所有與本案犯行無關
    聯之0000000000號行動電話一支、其於九十七年
    十一月間另行買入欲供己施用之第三級毒品Ｋ他命八包、含
    有第三級毒品ＰＭＭＡ成分之粉紅色圓形藥錠。
二、案經行政院海岸巡防署北部地區巡防局第一二岸巡大隊移送
    臺灣板橋地方法院檢察署檢察官偵查起訴。
    理  由
一、認定犯罪事實所憑之證據及理由：
    訊據被告乙○○對於上揭時地，販賣第三級毒品Ｋ他命予附
    表一編號一至四所示之「小新」、「阿宏」、「阿源」及「
    明天」等人，及其持有含第二級毒品甲基安非他命、ＭＤＭ
    Ａ及ＭＤＡ成分藥錠等犯行，於警詢、偵查及本院審理中均
    坦承不諱。又本案查獲前員警對被告使用之0000000
    000號行動電話，及綽號「小新」、「阿宏」、「阿源」
    之成年男子及綽號「明天」成年女子所分別使用之0000
    000000、0000000000、00000000
    00、0000000000號行動電話實施通訊監察監聽
    結果，顯示被告分別與綽號「小新」、「阿宏」、「阿源」
    之成年男子及綽號「明天」成年女子等人，確有連絡買賣Ｋ
    他命交易之情形，有通訊監察譯文表一份在卷可稽；復有被
    告所持有具有甲基安非他命、ＭＤＭＡ及ＭＤＡ成分之粉紅
    色圓形藥錠及具有甲基安非他命成分之橘色圓形藥錠，及其
    所有供販賣Ｋ他命連絡時所用之0000000000號行
    動電話一支（含門號卡一枚）、電子磅秤一台、供販賣Ｋ他
    命預備之分裝袋一袋等物扣案可資佐證；而上述扣案藥錠，
    經送請內政部警政署刑事警察局鑑驗結果，其中鑑定編號Ｂ
    之粉紅色圓形藥錠部分，確實檢出含有第二級毒品甲基安非
    他命、ＭＤＭＡ、ＭＤＡ成分（淨重七點八二公克，驗餘淨
    重七點五二公克），鑑定編號Ｃ之橘色圓型藥錠，檢出含有
    第二級毒品甲基安非他命成分（淨重四點四五公克，驗餘淨
    重三點九一公克），亦有內政部警政署刑事警察局九十八年
    一月十四日刑鑑字第０九七０一八八六七四號鑑定書在卷可
    稽。綜上所述，被告自白核與事實相符，堪以採信。本案事
    證明確，被告販賣第三級毒品、持有第二級毒品等犯行，洵
    堪認定，應依法論科。
二、論罪科刑：
(一)被告販賣第三級毒品之行為後，毒品危害防制條例第四條於
    九十八年五月二十日修正公布，針對當次公布之修正條文，
    未另訂施行日期，至原毒品危害條例條例第三十六條所規定
    ：「本條例自公布後六個月施行。」核其所稱「本條例」係
    指九十二年七月九日修正公布之該條例，並非指九十八年五
    月二十日公布之部分修正條文。是九十八年五月二十日公布
    之毒品危害防制條例修正條文之生效日期，應依中央法規標
    準法第十三條對於法規生效施行日之規範，自公布日起至第
    三日即九十八年五月二十二日發生效力（最高法院九十八年
    度台上字第四六００號判決同此意旨，可供參照）。從而，
    本案應依刑法第二條第一項「按行為後法律有變更者，適用
    行為時之法律，但行為後之法律有利於行為人者，適用最有
    利於行為人之法律」之規定，依「從舊從輕」原則而為比較
    。茲就本件毒品危害防制條例新舊法比較結果說明如下：
  1.被告行為時之毒品危害防制條例第四條第三項規定：「製造
    、運輸、販賣第三級毒品者，處五年以上有期徒刑，得併科
    新臺幣五百萬元以下罰金。」修正後則規定：「製造、運輸
    、販賣第三級毒品者，處五年以上有期徒刑，得併科新臺幣
    七百萬元以下罰金。」修正後之規定，得併科之罰金已提高
    ，以被告行為時之規定對被告較為有利。
  2.另毒品危害防制條例第十七條新增第二項規定：「犯第四條
    至第八條之罪於偵查及審判中均自白者，減輕其刑。」本件
    被告於偵查中及審判中均自白販賣第三級毒品犯行，適用新
    增之毒品危害防制條例第十七條第二項之規定對被告較為有
    利。
  3.綜合上述各條文修正前、後之比較，揆諸刑法第二條第一項
    前段、後段規定之「從舊、從輕」原則，本件應整體適用九
    十八年五月二十日修正後毒品危害防制條例之規定，較有利
    於被告。
(二)按甲基安非他命、ＭＤＭＡ、ＭＤＡ及Ｋ他命分別係毒品危
    害防制條例第二條第二項第二款、第三款所明定之第二級、
    第三級毒品，不得非法持有、販賣。故核被告附表一編號一
    至四（即事實欄一(一)）所為，均係犯九十八年五月二十日修
    正後毒品危害防制條例第四條第三項之販賣第三級毒品罪（
    四罪）；又被告附表一編號五（即事實欄一(二)）所為，係犯
    毒品危害防制條例第十一條第二項之持有第二級毒品罪（按
    ：九十八年五月二十日修正前之毒品危害防制條例第十一條
    第二項與修正後之毒品危害防制條例第十一條第二項內容並
    無不同，自非屬「法律變更」，此部分並無比較新舊法之問
    題）。被告販賣第三級毒品Ｋ他命前持有Ｋ他命之低度行為
    ，應為其販賣之高度行為所吸收，不另論罪。又被告係同時
    持有含有第二級毒品甲基安非他命、ＭＤＭＡ、ＭＤＡ成分
    之粉紅色圓形藥錠及含有甲基安非他命成分之橘色圓形藥錠
    ，係一行為而觸犯數罪名之想像競合犯（最高法院九十七年
    度台非字第五三０號判決採同一意旨），應依刑法第五十五
    條之規定，從一持有第二級毒品罪處斷。被告上開所犯販賣
    第三級毒品罪（四罪）、持有第二級毒品罪，犯意各別，行
    為互殊，應予分論併罰。又被告於偵查中及審判中均自白如
    附表一編號一至四所示販賣第三級毒品Ｋ他命犯行，均應適
    用九十八年五月二十日修正後毒品危害防制條例第十七條第
    二項之規定，減輕其刑。另審酌被告如附表一編號一至四所
    示各次販賣第三級毒品Ｋ他命之數量尚微，所得非巨（分別
    為四千五百元、四百五十元、一千二百元、八百元），與大
    量出售Ｋ他命，以賺取巨額價差者，尚屬有別，其各次販賣
    Ｋ它命因而觸犯法定最輕本刑為五年以上有期徒刑之重典，
    法重情輕，堪予憫恕，爰依刑法第五十九條之規定，就其所
    犯販賣第三級毒品罪部分均予酌減其刑，並遞減之。爰審酌
    被告持有上開第二級毒品，並販賣第三級毒品予附表一所示
    之人，戕害他人之身體健康，並對社會風氣及治安造成危害
    ，兼衡被告犯罪之動機、目的、手段、國中畢業之智識程度
    ，暨其犯後坦承犯行，態度尚稱良好等一切情狀，分別量處
    如主文所示之刑，並定其應執行刑，以示儆懲。
三、沒收部分：
(一)扣案含有甲基安非他命、ＭＤＭＡ、ＭＤＡ成分之粉紅色圓
    形藥錠（驗餘淨重柒點伍貳公克）及含有甲基安非他命成分
    之橘色圓形藥錠（驗餘淨重參點玖壹公克），均係被告持有
    之第二級毒品，已如前述，應依毒品危害防制條例第十八條
    第一項前段規定（持有第二級毒品部分），宣告沒收銷燬之
    ；而鑑定取樣之上開第二級毒品部分，因檢驗用罄而滅失，
    爰不另為沒收銷燬之諭知。又扣案之0000000000
    號行動電話一支（含門號卡一枚）、電子磅秤一台及分裝袋
    一袋，均係被告所有業據被告供明在卷，且其中行動電話、
    電子磅秤係被告販賣第三級毒品犯罪所用之物，而分裝袋一
    袋則為供販賣第三級毒品犯罪預備之物，應分別依毒品危害
    防制條例第十九條第一項、刑法第三十八條第一項第二款規
    定（販賣第三級毒品部分），宣告沒收之。
(二)被告如附表一編號一至四所示販賣毒品Ｋ他命之所得，分別
    為四千五百元、四百五十元、一千二百元、八百元（犯罪所
    得合計六千九百五十元），係被告如附表一編號一至四所示
    各次販賣毒品所得之財物，雖未扣案，然無證據證明已不存
    在，仍應依毒品危害防制條例第十九條第一項之規定宣告沒
    收，惟如全部或一部不能沒收時，依同條項之規定，應以其
    財產抵償之。至扣案之Ｋ他命八包及含有第三級毒品ＰＭＭ
    Ａ成分之粉紅色圓形藥錠，亦經送請內政部警政署刑事警察
    局鑑驗結果，檢出第三級毒品Ｋ他命、ＰＭＭＡ成分（見前
    揭刑事警察局九十八年一月十四日刑鑑字第０九七０一八八
    六七四號鑑定書），惟上開Ｋ他命係被告於九十七年十一月
    間另行買入欲供己施用，而上述粉紅色圓形藥錠亦係被告購
    入供吸食之物等情，分據被告於警、偵及本院審理中供述在
    卷，另扣案之0000000000號行動電話一支，亦無
    證據證明係供被告本案犯罪所用之物，是上開扣案Ｋ他命八
    包、含有第三級毒品ＰＭＭＡ成分之粉紅色圓形藥錠及扣案
    之0000000000號行動電話一支，均難認與被告本
    案所犯販賣第三級毒品、持有第二級毒品等犯行有何關聯，
    自不於本案宣告沒收，附此敘明。
據上論斷，應依刑事訴訟法第二百九十九條第一項前段，毒品危
害防制條例第四條第三項（九十八年五月二十日修正公布）、第
十一條第二項、第十七條第二項（九十八年五月二十日修正公布
）、第十八條第一項前段、第十九條第一項，刑法第十一條前段
、第二條第一項後段、第五十五條、第五十九條、第五十一條第
五款、第三十八條第一項第二款，判決如主文。
本案經檢察官李巧菱到庭執行職務。
中    華    民    國    98    年    10    月    6     日
                  刑事第九庭   審判長法  官  白光華
                                     法  官  賴彥魁
                                     法  官  楊志雄
以上正本證明與原本無異。
如不服本判決應於收受判決後10日內向本院提出上訴書狀，並
應敘述具體理由。其未敘述上訴理由者，應於上訴期間屆滿後
20日內向本院補提理由書（均須按他造當事人之人數附繕本）
「切勿逕送上級法院」。
                                    書記官  陳春銘
中    華    民    國    98    年    10    月    6     日
附錄本案論罪科刑法條全文：
毒品危害防制條例第4條第3項
製造、運輸、販賣第三級毒品者，處五年以上有期徒刑，得併科
新臺幣七百萬元以下罰金。
附表一：
┌──┬───────────┬───────────┐
│編號│犯罪事實              │主    文              │
│    ├─────┬─────┤                      │
│    │販賣時間│販賣對象│                      │
│    │販賣地點│販賣毒品│                      │
│    │          │之種類、價│                      │
│    │          │錢（新台幣│                      │
│    │          │）        │                      │
│    │          │買受人使│                      │
│    │          │用之行動電│                      │
│    │          │話        │                      │
├──┼─────┼─────┼───────────┤
│一  │97年10月│綽號「小│乙○○販賣第三級毒品，│
│    │25日晚間10│新」之成年│處有期徒刑壹年柒月。  │
│    │30分許    │男子      │扣案之門號0000000000│
│    │臺北縣土│4500元之│  號（含門號卡）壹支、│
│    │城市簡愛旅│K 他命10包│  電子磅秤壹台、分裝袋│
│    │館附近某處│00000000│  壹袋均沒收。        │
│    │          │33號行動電│犯罪所得新台幣肆仟伍│
│    │          │話        │  佰元沒收，如全部或一│
│    │          │          │  部不能沒收時，以其財│
│    │          │          │  產抵償之。          │
├──┼─────┼─────┼───────────┤
│二  │97年10月│綽號「阿│乙○○販賣第三級毒品，│
│    │26日下午7 │宏」之成年│處有期徒刑壹年伍月。  │
│    │時23分許  │男子      │扣案之門號0000000000│
│    │臺北縣永│450 元之│  號（含門號卡）壹支、│
│    │和市○○路│K 他命1 包│  電子磅秤壹台、分裝袋│
│    │之玉山銀行│00000000│  壹袋均沒收。        │
│    │附近某處  │55號行動電│犯罪所得新台幣肆佰伍│
│    │          │話        │  拾元沒收，如全部或一│
│    │          │          │  部不能沒收時，以其財│
│    │          │          │  產抵償之。          │
├──┼─────┼─────┼───────────┤
│三  │97年10月│綽號「阿│乙○○販賣第三級毒品，│
│    │27日下午3 │源」之成年│處有期徒刑壹年柒月。  │
│    │時1 分許  │男子      │扣案之門號0000000000│
│    │臺北縣板│1200元之│  號（含門號卡）壹支、│
│    │橋市某基督│之K他命3包│  電子磅秤壹台、分裝袋│
│    │教堂附近  │        │  壹袋均沒收。        │
│    │          │0000000000│犯罪所得新台幣壹仟貳│
│    │          │號行動電話│  佰元沒收，如全部或一│
│    │          │          │  部不能沒收時，以其財│
│    │          │          │  產抵償之。          │
├──┼─────┼─────┼───────────┤
│四  │97年10月│綽號「明│乙○○販賣第三級毒品，│
│    │30日下午7 │天」之成年│處有期徒刑壹年伍月。  │
│    │時33分許  │女子      │扣案之門號0000000000│
│    │臺北縣中│800 元之│  號（含門號卡）壹支、│
│    │和市秀山國│K 他命2包 │  電子磅秤壹台、分裝袋│
│    │小附近    │00000000│  壹袋均沒收。        │
│    │          │09號行動電│犯罪所得新台幣捌佰元│
│    │          │話        │  沒收，如全部或一部不│
│    │          │          │  能沒收時，以其財產抵│
│    │          │          │  償之。              │
├──┼─────┼─────┼───────────┤
│五  │如事實欄一(二)          │乙○○持有第二級毒品，│
│    │                      │處有期徒刑伍月。扣案含│
│    │                      │第二級毒品甲基安非他命│
│    │                      │、ＭＤＭＡ、ＭＤＡ成分│
│    │                      │之粉紅色圓形藥錠（驗餘│
│    │                      │淨重柒點伍貳公克）、含│
│    │                      │第二級毒品甲基安非他命│
│    │                      │成分之橘色圓形藥錠（驗│
│    │                      │餘淨重參點玖壹公克）均│
│    │                      │沒收銷燬之。          │
└──┴───────────┴───────────┘
附表二：
┌──┬────────────┐
│編號│物品名稱                │
├──┼────────────┤
│ 一 │扣案含第二級毒品甲基安非│
│    │他命、ＭＤＭＡ、ＭＤＡ成│
│    │分之粉紅色圓形藥錠（驗餘│
│    │淨重柒點伍貳公克）及含第│
│    │二級毒品甲基安非他命成分│
│    │之橘色圓形藥錠（驗餘淨重│
│    │參點玖壹公克）。        │
├──┼────────────┤
│ 二 │扣案門號0000000000號（含│
│    │門號卡）壹支、電子磅秤壹│
│    │台、分裝袋壹袋，及犯罪所│
│    │得合計新台幣陸仟玖佰伍拾│
│    │元。                    │
└──┴────────────┘


司法院資訊處製作；財團法人民間司法改革基金會備份。
